臺灣臺中地方法院刑事判決　　　　　　　　　　九十一年度沙交簡上字第二三三號
　　上　訴　人　臺灣臺中地方法院檢察署檢察官
　　上　訴　人　丙○○
　　即　被　告
　　選任辯護人　張昱裕
右上訴人等因過失傷害案件，不服本院沙鹿簡易庭九十一年度沙交簡第一九三號中華
民國九十一年四月三十日第一審刑事簡易判決（聲請簡易判決處刑書案號：臺灣臺中
地方法院檢察署九十年度偵字第二Ｏ五五五號），提起上訴，本院管轄之第二審合議
庭判決如左：
    主  文
原判決撤銷。
丙○○因過失傷害人，處有期徒刑月，如易科罰金，以佰元折算壹日。
    事  實
一、丙○○於民國九十年六月十二日上午八時五十分許，駕駛車號ＯＧ－８０７７號
    自用小客車，載送其兒子至臺中縣后里鄉○○路八五巷口「一德幼稚園」上課後
    ，甫自「一德幼稚園」大門口前方起步，欲由西往東方向行駛，依道路交通安全
    規則第八十九條第一項第六款及第九十四條第三項規定，原應注意車輛起步前，
    應注意前後左右有無障礙或車輛行人，並應讓行進中之車輛行人優先通行，及駕
    駛人應注意車前狀況，並隨時採取必要之安全措施，而依當時情形又無不能注意
    之情事，竟疏於注意及此，即貿然自「一德幼稚園」大門口前方起步，欲通過臺
    中縣后里鄉○○路與月湖路八五巷口之無號誌交岔路口，適有甲○○騎乘車號Ｂ
    ＺＱ－２８７號重型機車，沿臺中縣后里鄉○○路由北往南方向行駛，亦未依道
    路交通安全規則第九十四條第三項規定，注意車前狀況，並隨時採取必要之安全
    措施，即通過前開交岔路口，而與甲○○發生擦撞，致甲○○人車倒地，受有頸
    椎受傷併頸椎三、四椎間盤突出併脊髓壓迫及中間盤症候群及右下肢脛腓骨骨折
    等傷害，丙○○於肇事後，旋即高聲呼叫「一德幼稚園」內之人員，央請渠等連
    絡救護車到場，「一德幼稚園」老師乙○○聞訊後，即撥打電話連絡警方通知救
    護車到場，丙○○並於甲○○經救護車送往光田綜合醫院大甲分院急救後，停留
    在事故現場，待警員陳子斌到達現場處理時，在警方尚未知悉何人肇事前，即主
    動表明係其為肇事者，進而接受本件裁判。
二、案經丙○○主動向臺中縣警察局大甲分局自首及甲○○訴由臺灣臺中地方法院檢
    察署檢察官聲請簡易判決處刑。
    理  由
一、訊據被告丙○○坦承於右揭時、地駕駛車號ＯＧ－８０７７號自用小客車與告訴
    人甲○○騎乘之車號ＢＺＱ－２８７號重型機車發生擦撞之事實，惟矢口否認有
    何過失之情形，辯稱：前開肇事路口係無號誌岔路，且屬產業道路，岔路口並非
    呈九十度交叉，有現場圖及照片附卷可證，即證人即處理警員陳子斌於偵查中亦
    證稱無法區○○○○○道。又車輛起步前，應注意前後左右有無車輛，並應讓行
    進中車輛先行，固為道路交通安全規則第八十九條第一項第六款所明定，惟因道
    路環境或其他特殊情況，如有應注意然不能注意之情事者，究不能逕認為有過失
    。車禍當天伊載送兒子至「一德幼稚園」上課，將車輛停在大門口，甫起步即有
    告訴人騎乘機車，突然自車輛左前方出現，伊不及防備，以致兩車發生擦車。當
    時自駕駛位置向外觀看，左側乃一死角，路口雖有架設反光鏡，然伊所處位置剛
    好無法從反光鏡看見告訴人，是伊顯然客觀上不能注意，當無過失可言。又伊當
    時將車輛駛出路口，始驚見左側來車，立即煞車停住，告訴人機車因速度甚快，
    閃避不及，而自伊車頭左側擦撞至右側方才倒下，二車撞擊點係在伊左邊車頭，
    且告訴人騎乘機車之前避震器沾有汽車油漆，機車車牌因擦撞飛落至汽車右前處
    ，據此足以認定被告係慢速起步，車頭剛超出岔路後，即遇告訴人高速駛過，於
    此情況，被告全然無法迴避，應無過失可言。惟查：
（一）右揭事實，業據告訴人指訴綦詳，並有道路交通事故調查報告表、車禍現場照
      片及光田綜合醫院大甲分院診斷證明書附卷可稽。按車輛起步前應顯示方向燈
      ，注意前後左右有無障礙或車輛行人，並應讓行進中之車輛行人優先通行；汽
      車行駛時，駕駛人應注意車前狀況及兩車併行之間隔，並隨時採取必要之安全
      措施，道路交通安全規則第八十九條第一項第六款、第九十四條第三項分別定
      有明文。本案車禍現場為臺中縣后里鄉○○路與月湖路八五巷口，緊臨「一德
      幼稚園」大門口，且「一德幼稚園」於大門口所種植之樹木，足以阻擋自「一
      德幼稚園」起步車輛左方之視野，而該路口設置之反光鏡於適當之距離及位置
      ，均足以在進入交岔路口前，看見左右有無障礙或車輛行人，有前開道路交通
      事故調查報告表、車禍現場照片及警方拍攝之反光鏡相關位置照片附卷可稽，
      並經本院勘驗現場無誤，製有勘驗筆錄及拍攝現場照片附卷足憑。是自「一德
  幼稚園」大門口起步之車輛，因甫起步即進入前開交岔路口，駕駛者惟有依賴
      該交岔路口設置之反光鏡，於進入交岔路口前觀看並確認交岔路口左右有無障
      礙或車輛行人，再以「極慢」之車速將車輛駛出，並注意車前狀況，隨時採取
      必要之安全措施，始能避免車禍之發生。換言之，被告駕駛前開車輛自「一德
      幼稚園」大門口前方起步時，首應將車輛調整至足以自反光鏡觀看並確認交岔
      路左右有無障礙或車輛行人之適當位置，再將車輛以「極慢」之車速逐漸駛出
      交岔路口，除有利於隨時作煞車之準備，以避免與左右來車發生碰撞外，亦足
      以使該交岔路口左右來往之車輛行人，能夠適時發現正有車輛自「一德幼稚園
      」門口起步，並逐漸駛入交岔路口，而得以於靠近交岔路口前，能作充分之應
      對準備。然觀諸車禍現場照片，被告駕駛之車輛車頭部分已超過竹子路之道路
      中間位置，而與告訴人騎乘機車之撞擊點則位於車頭左前側部位，被告亦自承
      其並未自反光鏡看見告訴人所騎乘之機車，顯見其進入交岔路口前，並未將車
      輛調整至足以自反光鏡觀看交岔路口左右有無障礙或車輛行人之適當位置，並
      確認交岔路口左右均無人車且車前狀況係安全無虞之情況下，即貿然起步進入
      該交岔路口，致其與告訴人均發現對方車輛時，已不及再採取任何必要之安全
      措施，因而發生兩車擦撞之情形。且依卷附道路交通事故調查報告表所示車禍
      當時之狀況為「時間為九十年六月十二日上午八時五十分、天候晴、路況為乾
      燥柏油路面」，足見被告於肇事當時並無不能注意之情事，其竟仍疏於在起步
      進入交岔路口前即將車輛調整至得以自反光鏡觀看並確認交岔路左右有無障礙
      或車輛行人之適當位置，並以極慢之車速逐漸駛入交岔路口，即貿然起步進入
      前開交岔路口，終致撞及告訴人騎乘之機車，被害人並因而人車倒地受有傷害
      ，其顯有過失，且其過失與被害人所受之傷害間，亦有相當因果關係。此外，
      本件車禍經送請臺灣省臺中縣區車輛行車事故鑑定委員會鑑定結果，亦認定被
      告駕駛自用小客車，自岔路口旁起駛，未注意車前等情況撞上機車，為肇事主
      因；告訴人駕駛重型機車行經無號誌岔路口未儘注意，為肇事次因，有該會九
      十一年三月十三日中鑑字第九ＯＯ八六七號鑑定通知書附卷可稽。經本院再送
      臺灣省車輛行車事故覆議鑑定委員會覆議結果，亦維持原鑑定意見，有該會九
      十一年十月二十一日府覆議字第九一二一Ｏ二號函在卷足憑，是被告過失傷害
      犯行，堪以認定。
（二）告訴人雖指稱被告駕駛之車號ＯＧ－８０７７號自用小客車為光利樂器有限公
      司所有，顯見被告係在光利樂器有限公司內，從事駕駛業務之人，而認定被告
      應係涉嫌刑法第二百八十四條第二項後段之業務過失致重傷害罪。然光利樂器
      有限公司實際負責人陳順元為被告之公公，前開車輛是陳順元以光利樂器有限
      公司名義購買，供被告夫妻二人使用，被告並未在光利樂器有限公司任職等情
      ，業據證人陳順元於本院審理時證述明確。而被告當日確實是載送小孩至「一
      德幼稚園」上課乙情，復據證人乙○○於本院調查時證述無訛，是本案並無任
      何證據足資證明被告係任職於光利樂器有限公司擔任駕駛業務，就前開過失需
      負業務過失之罪責。本案雖認定被告就車禍確有過失存在，亦僅屬普通過失，
      並非業務過失，併此說明。又告訴人雖聲請本院向勞工保險局調閱被告之勞工
      保險被保險人異動資料，以認定被告有無在光利樂器有限公司任職，然前開異
      動資料無論顯示被告有無在光利樂器有限公司任職，其是否任光利樂器有限公
      司執行駕駛業務，仍須光利樂器有限公司實際負責人到庭說明，本案既已傳喚
      證人陳順元到庭證稱被告並未在光利樂器有限公司擔任任何職務，則前開聲請
      調閱被保險人異動資料部分，即無必要，附此說明。又告訴人提出之光田綜合
      醫院大甲分院診斷證明書醫師囑言（現在病況）固載有「患者上肢癱瘓，右下
      股因骨折無法行動，須有專人照顧」等語，然經本院函詢光田綜合醫院有關告
      訴人甲○○之病情及癒後狀況，光田綜合醫院函稱：告訴人係於九十年六月十
      二日因車禍經急診入院，當時症狀為第三、四頸椎椎間盤突出造成神經壓迫症
      狀，診斷為右側脛骨近端粉碎性骨折，同日行頸椎減壓及固定手術及右脛骨復
      位及鋼板內固定手術。九十一年一月二十日骨科門診追蹤顯示骨已癒合，但膝
      活動範圍受限，且兩肩及兩前臂仍持續疼痛。同年八月二十二日神經外科門診
      追蹤建議行頸椎手術，以治療神經壓迫症，告訴人並無四肢機能完全喪失之情
      形，有光田綜合醫院九十一年九月十一日（九一）光醫事歷字第九一甲ＯＯ四
      三六號函附之病歷資料附卷可稽，足認被告於車禍當時雖有上肢癱瘓之狀況，
      然癒後狀況良好，目前並無四肢機能完全喪失或其他重傷害之情形，是本案雖
      認定被告有過失，亦僅該當刑法第二百八十四條第一項前段之普通過失傷害罪
      ，併予敘明。
二、核被告丙○○所為，係犯刑法第二百八十四條第一項前段之普通過失傷害罪。按
    犯人在犯罪未發覺之前，向該管公務員告知其犯罪，而不逃避接受裁判，即與刑
    法第六十二條規定自首之條件相符，不以言明「自首」並「願受裁判」為必要。
    最高法院六十三年台上字第一一Ｏ一號判例參照。又刑事訴訟採職權主義，不能
    期待被告自己證明其自己犯罪，因之，自首者於自首後，縱又為與自首時不相一
    致之陳述，甚至否認犯罪，仍不能動搖其自首效力。經查，被告於肇事後旋高聲
    呼叫「一德幼稚園」內之人員，央請渠等連絡救護車到場，「一德幼稚園」老師
    乙○○聞訊即撥打電話連絡警方派遣救護車到場，被告並於告訴人經救護車送往
    光田綜合醫院大甲分院後，停留在車禍現場，待警員陳子斌到達現場處理時，在
    警方尚未知悉何人肇事前，即主動表明其為肇事者，進而接受本件裁判等情，業
    據證人乙○○、陳子斌於本院審理時結證明確，縱其否認過失情節，揆諸前開說
    明，仍與自首要件相符，爰依刑法第六十二條前段之規定減輕其刑。原審認被告
    罪證明確，予以論罪科刑固非無見。惟查：原審判決漏未查明告訴人於車禍當時
    雖有上肢癱瘓之狀況，然癒後狀況良好，目前並無四肢機能完全喪失或其他重傷
    害之情形，是本案雖認定被告有過失，亦僅該當刑法第二百八十四條第一項前段
    之普通過失傷害罪，原審認定被告該當同條項後段之過失致重傷罪，已有未合；
    且對於被告肇事後自首之事實未予認定，並適用刑法第六十二條前段之規定減輕
    其刑，亦有未洽。雖上訴人臺灣臺中地方法院檢察署檢察官上訴指摘原審量處被
    告有期徒刑四月，顯然過輕等語；上訴人即被告以其並無過失而上訴指摘原審認
    事用法顯有錯誤，均無理由。惟原審判決既有前開可議之處，自應由本院予以撤
    銷改判，爰審酌被告並無刑事前案紀錄，有臺灣高等法院被告全國前案紀錄表及
    臺灣臺中地方法院檢察署刑案資料查註紀錄表附卷可稽，並斟酌被告過失之程度
    、被害人所受之傷勢雖未達重傷害之程度，然傷勢亦甚嚴重，被告犯後猶飾詞辯
    解，難認已有完全之悔意等一切情狀，量處如主文所示之刑，並諭知易科罰金之
    折算標準，以示懲儆。
據上論斷，應依刑事訴訟法第四百五十五條之一第一項、第三項、第三百六十九條第
一項前段、第二百九十九條第一項前段，刑法第二百八十四條第一項前段、第六十二
條前段、第四十一條第一項前段、罰金罰鍰提高標準條例第一條前段、第二條，判決
如主文。
中      華      民      國    九十一    年     十二     月    二十三    日
                              臺灣臺中地方法院刑事第三庭
                                  審判長法  官  劉 錫 賢
                                        法  官  江 奇 峰
                                        法  官  陳 得 利
右正本證明與原本無異。
不得上訴。
                                        書記官
中      華      民      國    九十一    年     十二     月    二十四    日
附錄本案論罪科刑法條全文：
法第二百八十四條
因過失傷害人者，處六月以下有期徒刑、拘役或五百元以下罰金，致重傷者，處一年
以下有期徒刑、拘役或五百元以下罰金。
從事業務之人，因業務上之過失傷害人者，處一年以下有期徒刑、拘役或一千元以下
罰金，致重傷者，處三年以下有期徒刑、拘役或二千元以下罰金。
